臺灣高等法院民事裁定　　　　　　
109年度抗字第754號
抗  告  人  中華全球石油股份有限公司

法定代理人  施國榮  
代  理  人  張睿文律師

上列抗告人因與相對人台境企業股份有限公司等間返還工程款事
件，對於中華民國109年4月24日臺灣臺北地方法院108年度建字
第358號裁定提起抗告，本院裁定如下：
    主  文
抗告駁回。
抗告訴訟費用由抗告人負擔。
    理  由
一、抗告意旨：伊與相對人台境企業股份有限公司、眾祐聯行股
    份有限公司（下分稱台境公司、眾祐公司，合稱相對人）於
    民國103年11月14日簽訂服務契約書（下稱系爭契約），由
    相對人聯合承攬「臺中市○○區○○段000000○○○○地號整治統包
    工程」，工期為540個日曆天亦即履行期限為105年5月27日
    。伊已分別支付台境公司工程款新臺幣（下同）
　　3087萬元及眾祐公司1323萬元，但相對人未如期履約，伊於
    108年6月12日發函解約，相對人卻拒絕返還工程款等情。爰
    依解除契約返還請求權，求為命台境公司應返還3087萬元本
    息、眾祐公司應返還1323萬元本息之判決。伊對履約爭議有
    程序選擇權，且相對人已為言詞辯論，不得再為妨訴抗辯，
    台境公司在本件所為妨訴抗辯與其在原法院108年度建字第
　　143號事件（下稱143號事件）主張矛盾，顯違禁反言及誠信
    原則。詎原裁定卻認系爭契約第15條第1項屬仲裁協議，停
    止本件訴訟程序，命伊於14日內提付仲裁，逾期不提付仲裁
    即駁回起訴，顯有違誤。爰提起抗告，聲明廢棄原裁定等語
　　。
二、按當事人間之契約訂有仲裁條款者，該條款之效力，應獨立
    認定；其契約縱不成立、無效或經撤銷、解除、終止，不影
    響仲裁條款之效力。仲裁協議，如一方不遵守，另行提起訴
    訟時，法院應依他方聲請裁定停止訴訟程序，並命原告於一
    定期間內提付仲裁，但被告已為本案之言詞辯論者，不在此
    限，仲裁法第3條、第4條第1項分別定有明文。又按仲裁係
    基於私法上契約自由原則而設立私法紛爭自主解決之制度。
    當事人間約定以仲裁解決爭議，基於契約信守之原則，均應
    受其拘束（最高法院98年度台抗字第396號裁定參照）。經
　　查：
　㈠抗告人主張其依系爭契約第15條第2項有程序選擇權，得循訴
    訟程序解決本件糾紛云云（見本院卷第615-617頁）。惟系
    爭契約第15條第1、2項約定：「本案執行中，因履約而生爭
    議者，應依法令及契約規定，考量公共利益及公平合理，本
    誠信和諧，盡力協調解決之。其未能達成協議者，依仲裁法
    規定提付仲裁，並以甲方（指抗告人）指定之仲裁處所為其
    仲裁處所」、「本契約以中華民國法律為準據法，並以甲方
    所在地之臺灣臺北地方法院為第一審管轄法院」(見原審卷㈠
    第38頁)，可知兩造發生履約爭議時，如無法協議即應提交
    仲裁，第15條第2項係針對準據法適用及進行訴訟程序管轄
    法院所為約定，並非將仲裁與訴訟併列為解決紛爭之選
　　項，是抗告人前開主張尚無可採。
　㈡抗告人另主張相對人於書狀及開庭時已為本案言詞辯論，依
    仲裁法第4條第1項但書，不得再為妨訴抗辯云云（見本院卷
    第11-12頁）。惟台境公司收受抗告人起訴狀繕本即以108年
    12月9日答辯㈠狀提出妨訴抗辯（見原審卷㈠第448-449頁），
    眾祐公司108年12月27日答辯狀亦為相同抗辯（見同
　　卷第547-549頁）。原審於109年1月6日首次言詞辯論期日就
    程序事項訊問：「本件被告已先後具狀為妨訴抗辯，原告方
    面有何意見？」，抗告人主張其得以訴訟處理系爭契約紛爭
    ，相對人則提出妨訴抗辯等情（見原審卷㈢第5至9頁)，相對
    人在言詞辯論前已以書狀提出妨訴抗辯，並在原審首次言詞
    辯論期日仍為相同程序抗辯，並無就訴訟標的之法律關係為
    實體上陳述，是抗告人上開主張亦無可取。
　㈢抗告人又主張系爭契約工程區域位於防溢堤「堤內」，其與
    台境公司就防溢堤「堤外」污染整治工程另訂契約（下稱堤
　　外整治契約），嗣台境公司就「堤外」整治工程對其提起
　　143號事件。基於防溢堤「堤內」及「堤外」污染種類及整
　　治目標同一，整治計畫應合而為一，兩份契約紛爭不應分由
    仲裁及訴訟程序處理，況堤外整治契約第14條與系爭契約第
    15條文句相同，台境公司於143號事件認為上開條款並非仲
    裁先行之合意，本於禁反言及誠信原則，不應准許相對人所
    為妨訴抗辯云云（見本院卷第11-15頁）。經查，系爭契約
    整治範圍位於防溢堤「堤內」，抗告人所稱堤外整治契約施
    工範圍位於防溢堤「堤外」，兩份契約之工程範圍並不相同
　　，況系爭契約當事人為兩造，堤外整治契約之當事人僅為抗
    告人與台境公司（見本院卷第37-49頁契約書），系爭契約
    與堤外整治契約分屬各自獨立契約。雖堤外整治契約第14條
    第1、2項與系爭契約第15條第1、2項有相同之約定內容（見
    本院卷第43頁），惟台境公司對抗告人提起143號事件，抗
    告人於108年6月3日言詞辯論期日並未提出妨訴抗辯，逕為
    本案言詞辯論，於108年12月26日期日亦同，直至109年3月1
    2日言詞辯論期日始提出妨訴抗辯，有上開言詞辯論筆錄在
    卷（見本院卷第507-517頁），此與相對人（台境公司及眾
    祐公司）於本件行使妨訴抗辯，本係二事，亦與禁反言或誠
    信原則無涉，自不得因抗告人未於143號事件提出妨訴仲裁
    抗辯，逕謂相對人不得於本件提出妨訴抗辯。
三、綜上所述，原裁定依相對人聲請，停止本件訴訟程序，並命
    抗告人14日內提付仲裁，逾期不提付仲裁者，駁回起訴，並
    無違誤。抗告意旨指摘原裁定不當，聲明廢棄，為無理由，
    應予駁回，爰裁定如主文。
中　　華　　民　　國　　109 　年　　12　　月　　16　　日
                  民事第四庭
                    審判長法　官  傅中樂
                          法　官  管靜怡　　　
                          法　官  吳燁山
正本係照原本作成。
本裁定除以適用法規顯有錯誤為理由外，不得再抗告。如提起再
抗告，應於收受送達後10日內委任律師為代理人向本院提出再抗
告狀。並繳納再抗告費新臺幣１千元。
中　　華　　民　　國　　109 　年　　12　　月　　16　　日
　　　　　　　　　　　　　書記官  高婕馨